---
title: "Projekt"
author: "Mikolaj Pilka"
date : "25.01.2023"
affiliation: Politechnika Krakowska
subtitle: Titanic Dataset
output:
  pdf_document: default
  html_document:
    df_print: paged
---

# Zadanie

Projekt 1.

- wczytać i opisać dane (6 pkt)

- przynajmniej dwie metody wizualizacji (4 pkt)

- test parametryczny z interpretacją (5 pkt)

- test nieparametryczny z interpretacją (5 pkt)

-Punkt pierwszy

```{r, message=FALSE, echo=FALSE, warning=FALSE}
#remove.packages('htmltools')
#install.packages('htmltools')
#tinytex::install_tinytex()
library(DT)
library(tidyverse)
library(gridExtra)
```


```{r}
# Wczytanie danych
data <- read_csv("titanic.csv")
```

```{r}
data
```

Opisujemy dane, na początku skorzystamy z funkcji summary() aby łatwiej nam było wyciągnąć jakieś infromacje z tabeli.

```{r}
summary(data)
```

W tabeli znajduje się 12 kolumn i 891 wierszy. 

Kolumny:

PassangerId - nic ciekawego, możemy się dowiedzieć ile było pasażerów patrząc na max=891,

Survived - ciekawsza kolumna dowiadujemy się z niej o średniej ilości osób które przeżyły tj. około 38%,

Pclass - patrząc na mediane możemy śmiało stwierdzić że najwięcej było pasażerów w 3 klasie,

Name, Sex - odpowiednio dają informacje o imieniu, nazwisku oraz płci pasażera,

Age - kolumna z której dostajemy ogrom informacji takie jak, najmłodszy pasażer był kilku miesięcznym dzieckiem, najstarszy miał 80 lat, średni wiek na pokładzie to około 30 lat, a najwięcej pasażerów było w wieku 28 lat, mamy także 177 pasażerów u których wiek nie był określony,

SibSp - ilość rodzeństwa i małżonków/małżonek,

Parch - ilość dzieci i rodziców,

Ticket - bilet,

Fare - opłata, najczęstsza opłata to 14.45, najmniejmniejsza opłata to 0 (najpawdopodobniej pracownicy), największa to 512.33, a średnia opłata to 32.20,

Cabin - kabina w które pasażer był zakwaterowany,

Embarked - miejsce w którym pasażer wsiadł.


--------------------------------------------------------------------------------------------------------------------------------------------

-Punkt drugi

Wykres kołowy, przedstawiający stosunek pomiedzy ilością biletów na podstawie klasy:

```{r}
# Tworzenie nowych zmiennych
data$first_class <- ifelse(data$Pclass == 1, 1, 0)
data$second_class <- ifelse(data$Pclass == 2, 1, 0)
data$third_class <- ifelse(data$Pclass == 3, 1, 0)

# Sumowanie liczby pasażerów w każdej klasie
first_class_count <- sum(data$first_class)
second_class_count <- sum(data$second_class)
third_class_count <- sum(data$third_class)

# Tworzenie danych do wykresu
class_data <- c(first_class_count, second_class_count, third_class_count)
class_names <- c("First Class", "Second Class", "Third Class")

# Rysowanie wykresu kołowego
pie(class_data, labels = c("","",""),col = heat.colors(3), main = "Distribution of passangers by class")
legend("bottomleft", c("First class","Second class","Third class"), fill = heat.colors(3))
```

Najwięcej było biletów klasy trzeciej, natomiast ilość biletów pierwszej i drugiej klasy była stosunkowo podobna.

--------------------------------------------------------------------------------------------------------------------------------------------

Wykres słupkowy, który pokazuje zależność między osobami które przeżyły, a ich wiekiem.

```{r}
# Usuwam wiersze posiadające wartość NA w kolumnie "age"
data <- data[!is.na(data$Age),]

# Przedziały wiekowe
data$age_range <- cut(data$Age, breaks = seq(0, 90, by = 10))

# Grupowanie danych według przedziałów wiekowych i liczenie liczby osób, które przeżyły.
survived_by_age_range <- data %>% group_by(age_range) %>% summarise(survived = sum(Survived))

# Tworzenie wykresu słupkowego
ggplot(data = survived_by_age_range, aes(x = age_range, y = survived, fill = age_range)) +
  geom_bar(stat = "identity") +
  ggtitle("Number of people who escaped with their lives according to age range") +
    xlab("Age range") +
  ylab("Number of people") +
  scale_fill_brewer(palette = "Reds") + 
  theme_minimal()
```

--------------------------------------------------------------------------------------------------------------------------------------------

Wykres pudełkowy, który pokazuje rozkład pasażerów na podstawie klasy, w celu większej przejrzystości narysowałem 3 wykresy:

```{r}
# Tworzę tabele pomocnicze
first_class <- data %>% filter(Pclass == 1)
second_class <- data %>% filter(Pclass == 2)
third_class <- data %>% filter(Pclass == 3)
# Tworzę wykresy pudełkowe:
first <- ggplot(first_class, aes(x = 'Klasa 1', y = Age)) +
geom_boxplot() +
ggtitle("Age distribution of first class passengers") +
ylab("Age")

second <- ggplot(second_class, aes(x = 'Klasa 2', y = Age)) +
geom_boxplot() +
ggtitle("Age distribution of second class passengers") +
ylab("Age")

third <- ggplot(third_class, aes(x = 'Klasa 3', y = Age)) +
geom_boxplot() +
ggtitle("Age distribution of third class passengers") +
ylab("Age")
# Wyświetlam 3 wykresy na jednym gridzie w celu większej przejrzystości
grid.arrange(first, second, third, ncol=3)
```

Klasa 1 - najwięcej biletów zakupiły osoby w wieku około 40 lat, najstarszy pasażer pierwszej klasy miał około 80 lat, a najmłodszy był najprawdopodobniej kilkumiesięcznym dzieckiem.

Klasa 2 - najwięcej biletów zakupiły osoby w wieku około 30 lat, najstarszy (pomijając obserwacje odstające) był w wieku około 55 lat, a najmłodszy (pomijając obserwacje odstające) miał okoł 5 lat.

Klasa 3 - kupowana zdecydowanie częsciej przez osoby młodsze w porówaniu do dwóch poprzednich, najwięcej biletów zakupiły osoby w wieku około 25 lat, najstarszy (pomijając obserwacje odstające) był w wieku około 50 lat, a najmłodszy był najprawdopodobniej kilkumiesiecznym dzieckiem.

--------------------------------------------------------------------------------------------------------------------------------------------

Histogram obrazujący rozkład wieku pasażerów:

```{r}
ggplot(data, aes(x = Age)) +
  geom_histogram(binwidth = 5, color = "black", fill = "white") +
  ggtitle("Age distribution of passengers") +
  xlab("Age") +
  ylab("Number of passengers")
```

--------------------------------------------------------------------------------------------------------------------------------------------

-Punkt trzeci

Wykonujemy test t-studenta dla dwóch populacji.Populacja pierwsza to wiek osób które przeżyły, populacja druga to wiek osób które nie przeżyły. Hipoteza zerowa wygląda następująco $H_0:$ nie ma znaczącej róznicy wieku pomiedzy osobami, które przeżyły, a tymi które nie przeżyły. Hipoteza alternatywna: osoby, które przeżyły, były młodsze od tych, które nie przeżyły.

```{r}

survived_data <- data[data$Survived == 1,]
not_survived_data <- data[data$Survived == 0,]


t.test(survived_data$Age, not_survived_data$Age)
```

Dane, które otrzymaliśmy pozwalają nam wyciągnąć następujące wnioski: 

-statystyka testowa jest równa -2.046,

-stopnie swobody są równe 598.84

-p-value jest równe 0.04119 to jest mniejsze od naszego poziomu istotności ($\alpha=0.05$), z tego wynika że możemy odrzucić hipoteze zerową, tzn. że wiek ma wpływ na przeżywalność,

-przedziały ufności informują nas o tym, że rzeczywiście osoby, które przeżyły, były młodsze od tych, które nie przeżyły,

-średnia wieku osób, które przeżyły, to 28 lat, a osób, które nie przeżyły, to 31 lat.

--------------------------------------------------------------------------------------------------------------------------------------------

-Punkt czwarty

Używamy testu Fishera aby sprawdzić czy płeć pasażera miała wpływ na przeżywalność. W takim razie $H_0:$ nie ma zależności pomiedzy płcią, a przeżywalnością. Hipoteza alternatywna: płeć ma wpływ na przeżywalność. Wcześniej musimy jednak utworzyć odpowiednio skonstuowaną tabelę.

```{r}
assisting_tibble <- tibble(Survived = data$Survived, Sex = data$Sex) %>% group_by(Survived, Sex) %>% 
  summarise(count = n()) %>% spread(Sex, count)
assisting_tibble
```


```{r}
fisher.test(assisting_tibble[,2:3])
```

-p-value daje nam informację o tym, że hipoteza zerowa jest odrzucona,

-przedział ufności mówi o tym, że zależność nie jest przypadkowa,

-odds ratio w tym przypadku mówi o tym, że szansa na przeżycie mężczyzny to 0.0843102 szansy na przeżycie kobiety