---
title: "Regresja i analiza wariancji - Sprawozdanie 3"
subtitle: 'Metody klasyfikacji - sprawozdanie' 
author: 
  name: 'Adrian Kowalski'
  affiliation: 'Politechnika Krakowska'
output: html_notebook
---

# Termin oddania : Czwartek 26.01.2023 23:59

# Zadanie

W pliku 'banknotes.csv' znadjują się dane opisujące obrazy banknotów. Dane powstały poprzez transformatę falową (wavelett transform) zastosowaną do obrazów w skali szarości rozmiaru 400x400 pikseli. Po zastosowaniu transformaty wyliczono cztery charakterystyki liczbowe obrazu - wariancję, skośność, kurtozę oraz entropię. 

Za pomocą modelu regresji logistycznej sprawdź czy za pomocą tej metody jesteśmy w stanie dobrze odróżnić banknoty prawdziwe od fałszywych. 

 - Zbuduj i zinterpretuj model regresji logistycznej (w razie otrzymania ostrzeżenia od software'u stosownie należy je skomentować, ale się nim nie przejmować).
 - Zbadaj i zinterpretuj jego charakterystyki liczbowe za pomocą macierzy pomyłek.
*Wyrysuj krzywą ROC otrzymanego modelu i podaj AUC. Zinterpretuj otrzymane wyniki.

```{r}
library(tidyverse)
library(caret)
library(ggfortify)
```
Wczytujemy dane:

```{r}
bank <- readr::read_csv('banknote.csv', col_names = FALSE)
```

Zmieniamy nazwy kolumn aby dane były czytelniejsze:

```{r}
names(bank) <- c('var', 'skew', 'curt', 'ent', 'class')
```



```{r}

summary(bank)

any(is.na(bank))

```

Nie mamy braków danych. Zmienną objaśnianą będzie zmienna 'class'.

Przechodzimy do stworzenia zbioru treningowego i testowego.


```{r}
train_test_split <- createDataPartition(bank$class, list = FALSE, p=0.75)
bank_train <- bank[train_test_split,]
bank_test <- bank[-train_test_split,]
cat(dim(bank_train),dim(bank_test))
```
Model regresji logistycznej:

```{r}
model = glm(class ~., data = bank_train, family = 'binomial')

summary(model)
```
Macierz pomyłek:

```{r}
fmpreds <- predict(model, bank_test, type = 'response')
fmpreds_classes <- ifelse(fmpreds > 0.5, 1, 0) 
table(fmpreds_classes,bank_test$class)
```

```{r}
fm_cm <- caret::confusionMatrix(factor(fmpreds_classes), factor(bank_test$class))
fm_confusion_matrix <- fm_cm$table
fm_confusion_matrix
```
Większość obserwacji została poprawnie zidentyfikowana jako fałszywa lub prawdziwa, w pojedynczych przypadkach fałszywa obserwacja została zakwalifikowana jako prawdziwa i odwrotnie. 


Dodając do siebie elementy na diagonali macierzy pomyłek ( czyli te poprawnie zidentyfikowane ) i dzieląc je przez sume wszystych elementów, otrzymujemy dokładność klasyfikatora:

```{r}
round(sum(diag(fm_confusion_matrix))/sum(fm_confusion_matrix), 2)
```
Dodatkowym narzędziem służącym do ocenu modelu jest krzywa ROC:

```{r}
fmroc <- pROC::roc(response = bank_test$class, predictor = fmpreds)

pROC::plot.roc(fmroc, response = bank_test$class, predictor = fmpreds, legacy.axes = TRUE) + geom_abline(slope = 1, intercept = 0)


```
Kształt krzywej ROC mówi o dużej dokładności klasyfikatora, sprawdźmy jeszcze AUC:


```{r}
fmroc$auc
```
AUC czyli pole pod krzywą jest prawie równy 1, więc nasz klasyfikator działa bardzo dobrze. 










