---
title: "Powerlifting dataset - Projekt"
subtitle:  
author: 
  name: 'Mikolaj Pilka, Damian Tworzyk'
  affiliation: 'Politechnika Krakowska'
output: 
  html_document:
    theme: readable
    toc: true
    toc_float: true
    df_print: paged
---

```{r, message=FALSE, echo=FALSE}
library('tidyverse')
library('ggcorrplot')
library('lmtest')
```

```{r, message=FALSE, echo=FALSE}
data_main = read_csv('openpowerlifting.csv')

data_selected = select(data_main, -Wilks, -McCulloch, -Glossbrenner, -Division, -Squat1Kg, -Squat2Kg, -Squat3Kg, -Squat4Kg, -Bench1Kg,-Bench2Kg,-Bench3Kg, -Bench4Kg, -Deadlift1Kg, -Deadlift2Kg, -Deadlift3Kg, -Deadlift4Kg, -Country, -Date, -MeetCountry, -MeetState, -MeetName, -Federation)

```

```{r}
data_lm = na.omit(data_selected)

data_lm$Best3BenchKg[data_lm$Best3BenchKg < 0] = 0
data_lm$Best3SquatKg[data_lm$Best3SquatKg < 0] = 0

summary(data_lm)
```

MODEL REGRESJI



```{r}
model = lm(TotalKg ~ Sex + Equipment + BodyweightKg + AgeClass, data = data_lm)

summary(model)
```

Model przewiduje wynik w trójboju (TotalKg) na podstawie zmiennych "Sex", "Equipment", "BodyweightKg" oraz "AgeClass".



Założenia modelu regresji:

ROZKLAD RESZT

```{r}
ggplot(model, aes(x=.resid)) + geom_histogram(bins=30) + labs(title='Histogram reszt z modelu', x='Reszty', y='Częstotliwość')
```

Rozkład reszt jest normalny.

ZEROWA ŚREDNIA RESZT

```{r}
t.test(model$residuals)
```

Można założyć zerową średnią reszt ponieważ nasze p-value jest większe niż zakładany poziom istotności (0.05). Warto również zauważyć ze estymowana średnia jest prawie równa 0 co również nas cieszy.

NIEZALEŻNOŚĆ RESZT

```{r}
lmtest::dwtest(model)
```
W naszym przypadku p-value jest mniejsza od $\alpha$=0.05 więc nie mamy dowodów, aby przyjąć hipotezę o niezależności w resztach.

HOMOSKEDASTYCZNOŚĆ

```{r}
lmtest::bptest(model)
```
P-value jest mniejsze od 0.05, zatem odrzucamy $H_0$ mówiącą o homoskedastyczności reszt.


ANALIZA WARIANCJI

PRZYGOTOWANIE DANYCH DO PRZEPROWADZENIA JEDNOCZYNNIKOWEJ I DWUCZYNNIKOWEJ ANALIZY WARIANCJI.

W celu większej przejszystości zdecydowaliśmy się utworzyć mniejszą ilość klas wagowych (klasy wagowe zostały zaczerpnięte z regulaminu technicznego trójboju klasycznego dla Akademickich Mistrzostw Polski, zdecydowaliśmy się podzielić je według męskiej kategorii wagowej ponieważ nie ma dużej różnicy pomiedzy męską a damksą)

```{r, message=FALSE, echo=FALSE}
data_aov = data_lm

data_aov$WeightClassKg = as.numeric(gsub('\\+','',data_aov$WeightClassKg))
data_aov$WeightClassKg[data_aov$WeightClassKg < 59 & data_aov$WeightClassKg >0]=-59
data_aov$WeightClassKg[data_aov$WeightClassKg < 66 & data_aov$WeightClassKg >0]=-66
data_aov$WeightClassKg[data_aov$WeightClassKg < 74 & data_aov$WeightClassKg >0]=-74
data_aov$WeightClassKg[data_aov$WeightClassKg < 83 & data_aov$WeightClassKg >0]=-83
data_aov$WeightClassKg[data_aov$WeightClassKg < 93 & data_aov$WeightClassKg >0]=-93
data_aov$WeightClassKg[data_aov$WeightClassKg < 105 & data_aov$WeightClassKg >0]=-105
data_aov$WeightClassKg[data_aov$WeightClassKg < 120 & data_aov$WeightClassKg >0]=-120
data_aov$WeightClassKg[data_aov$WeightClassKg >= 120]= 120
data_aov$WeightClassKg[data_aov$WeightClassKg == '120']='+120'
data_aov %>% dplyr::mutate(WeightClassKg = as.character(WeightClassKg))

unique(data_aov$WeightClassKg)
```

PRZEPROWADZAMY KILKA JEDNOCZYNNIKOWYCH ANALIZ WARIANCJI:

```{r}
ggplot(data_aov, aes(x=Equipment, y=TotalKg, color=Equipment)) + geom_jitter()
```

```{r}
ggplot(data_aov,aes(x=Equipment, y=TotalKg)) + geom_boxplot()
```

Na powyższych wykresach możemy zaobserwować, że badane dane mają potencjalnie równą wariancje oraz ich rozkłady są normalne.

```{r}
summary(aov(TotalKg ~ Equipment, data=data_aov))
```

Po wykonaniu analizy odrzucamy hipoteze zerową mówiącą o równych średnich i dochodzimy do wniosku, że wyposażenie stosowane podczas trójboju ma wpływ na sumę podniesionego ciężaru.

```{r, message=FALSE, echo=FALSE}
TukeyHSD(aov(TotalKg ~ Equipment, data=data_aov))
```

```{r}
plot(TukeyHSD(aov(TotalKg ~ Equipment, data=data_aov)))
```

Po wykonaniu analizy post-hoc dochodzimy do wniosku, że osoby używające wyposażenie "Multi-ply" statystycznie osiągnęły najlepsze wynik pod względem podniesionych kilogramów. Niżej uplasowały się kolejno Single-ply, Wraps i Raw.


Czy płeć ma znaczenie w wynikach trójboju:

```{r}
summary(aov(TotalKg ~ Sex, data=data_aov))
```

Po wykonaniu analizy odrzucamy hipoteze zerową mówiącą o równych średnich i dochodzimy do wniosku, że płeć ma wpływ na sumę podniesionego ciężaru.

```{r}
ggplot(data_aov, aes(x=Sex, y=TotalKg, color=Sex)) + geom_jitter()
```

```{r}
ggplot(data_aov,aes(x=Sex, y=TotalKg)) + geom_boxplot()
```

Na powyższych wykresach możemy zaobserwować, że badane dane mają potencjalnie równą wariancje oraz ich rozkłady są normalne.

```{r}
t.test(TotalKg ~ Sex, data_aov)
```
Nie musimy wykonywać Tukey'a, żeby otrzymać wnioski możemy wykonać t.test i wywnioskować, że średnie pomiedzy płciami są różne i mężczyźni statystycznie podnoszą większy ciężar.


Czy kategoria wagowa ma wpływ na wynik trójboju?

```{r}
summary(aov(TotalKg ~ WeightClassKg, data=data_aov))
```

Po wykonaniu analizy odrzucamy hipoteze zerową mówiącą o równych średnich i dochodzimy do wniosku, że kategoria wagowa ma wpływ na to jaki ciężar podniósł zawodnik.

```{r}
ggplot(data_aov, aes(x=WeightClassKg, y=TotalKg, color=WeightClassKg)) + geom_jitter()
```


```{r}
ggplot(data_aov,aes(x=WeightClassKg, y=TotalKg)) + geom_boxplot()
```

Na powyższych wykresach możemy zaobserwować, że badane dane mają potencjalnie równą wariancje oraz ich rozkłady są normalne.

```{r, message=FALSE, echo=FALSE}
TukeyHSD(aov(TotalKg ~ WeightClassKg, data=data_aov))
```

```{r}
plot(TukeyHSD(aov(TotalKg ~ WeightClassKg, data=data_aov)))
```

Po przeprowadzeniu analizy post-hoc dochodzimy do wniosku że wraz ze wzrostem kategorii wagowej wzrasta ilość podniesionego ciężaru przez zawodnika.

PRZEPROWADZAMY DWUCZYNNIKOWĄ ANALIZE WARIANCJI:

Sprawdzamy czy płeć na wpływ na efektywność wykorzystywanego sprzętu.

```{r}
ggplot(data_aov, aes(x=Equipment, y=TotalKg)) + geom_boxplot() + facet_wrap(~Sex)
```

```{r}
summary(aov(TotalKg~Sex*Equipment,data_aov))
```
```{r}
ggplot(data_aov, aes(x=Equipment, y=TotalKg, color=Sex, group=Sex)) + stat_summary(fun=mean, geom = 'point') + stat_summary(fun=mean, geom='line')
```

Po przeprowadzeniu dwuczynnikowej analizy wariancji dochodzimy do wniosku, że korzyści wynikające z dodatkowego sprzętu nie są zależne od płci. 















